【裁判字號】    98,事聲,6
【裁判日期】    980806
【裁判案由】    聲明異議
【裁判全文】
臺灣基隆地方法院民事裁定               98年度事聲字第6號
異  議  人  聯邦商業銀行股份有限公司
法定代理人  甲○○
代  理  人  乙○○
相  對  人  丙○○
                    （
上列當事人間聲請返還提存物事件（即本院98年度司聲38號），
異議人對於本院民事庭司法事務官於中華民國98年４月29日所為
之98年度司聲字第38號裁定提出異議，本院裁定如下：
    主  文
異議駁回。
程序費用由異議人負擔。
    理  由
一、按「當事人對於司法事務官處理事件所為之終局處分，得於
    處分送達後十日之不變期間內，以書狀向司法事務官提出異
    議。司法事務官認前項異議有理由時，應另為適當之處分；
    認異議為無理由者，應送請法院裁定之。法院認第一項之異
    議為有理由時，應為適當之裁定；認異議為無理由者，應以
    裁定駁回之。」民事訴訟法第0240條之４第１項至第３項分
    別定有明文。又「民事訴訟法第0138條所規定之寄存送達，
    限於不能依同法第0136條及第0137條規定行送達者，始得為
    之，設其送達之處所，雖原為應受送達人之住居所、事務所
    或營業所，而實際上已變更者，縱令其戶籍登記尚未遷徙，
    該原住居所、事務所或營業所，即非應為送達之處所，自不
    得於該原處所為寄存送達。」（參見最高法院88年度臺抗字
    第0251號裁定及88年度臺抗字第0539號裁定）。
二、本件異議意旨略以：其以民事訴訟法第0104條第１項第３款
    後段之規定（即訴訟終結後，法院依供擔保人之聲請，通知
    受擔保利益人於一定期間內行使權利並向法院為行使權利之
    證明而未證明者）為由，聲請本院准許返還其於本院95年度
    存字第0719號提存事件所提存之物（即面額新臺幣壹拾萬元
    之中央政府重大交通建設公債86年度甲類第10期登錄債券）
    ，詎本院民事庭司法事務官竟以本院97年度聲字0526號命相
    對人行使權利之裁定其送達（寄存送達）不合法為由，而駁
    回其聲請。惟查：其前聲請本院命相對人於一定期間內行使
    權利之事件，經本院97年度聲字0526號裁定准許，並依法送
    達，雖相對人原住居之「基隆市七堵區○○○路１巷23號房
    屋」，業經本院強制執行拍賣而移轉為第三人所有，惟相對
    人之戶籍仍設於該處，送達人（郵差）乃將裁定寄存於基隆
    市警察局第三分局百福派出所以為送達，依法應為合法，受
    理法院亦已發給裁定確定證明書。而送達是否合法，非異議
    人所能知曉，本院民事庭司法事務官認上開97年度聲字0526
    號裁定未合法送達而駁回其返還提存物之聲請，顯失公允，
    為此提出異議（異議人誤為抗告），請廢棄原裁定，以資救
    濟等語。並提出本院97年度聲字0526號民事裁定影本、裁定
    確定證明書影本及相對人之戶籍謄本各１件為證。
三、經查：異議人固確以民事訴訟法第0104條第１項第３款後段
    之規定（即訴訟終結後，法院依供擔保人之聲請，通知受擔
    保利益人於一定期間內行使權利並向法院為行使權利之證明
    而未證明者）為由，聲請本院准許返還其於本院95年度存字
    第0719號提存事件所提存之物（即面額新臺幣壹拾萬元之中
    央政府重大交通建設公債86年度甲類第10期登錄債券），經
    本院民事庭司法事務官以本院97年度聲字0526號命相對人行
    使權利之裁定送達（寄存送達）不合法為由，而駁回其聲請
    。惟查：異議人前聲請本院命相對人於一定期間內行使權利
    而經本院准許之「本院97年度聲字0526號民事裁定」，乃經
    送達人（郵差）於98年１月12日寄存於其戶籍地（基隆市七
    堵區○○○路１巷23號）轄區之基隆市警察局第三分局百福
    派出所，此業經本院依職權調卷查明。惟相對人所有之上開
    房屋早經本院民事執行處拍賣，於96年８月15日拍定，由第
    三人詹淑寬得標買受，此業經司法事務官依職權調卷查明。
    相對人於送達時（即98年１月12日），實際上未居住於該址
    ，此業經本院書記官以電話向基隆市警察局第三分局百福派
    出所之員警查詢，相對人並未前往領取該寄存之裁定，並經
    本院函請基隆市警察局第三分局派員查訪相對人是否住於該
    址，經該分局函復稱：相對人確未住於該處，亦有基隆市警
    察局第三分局98年６月12日基警三分偵字第0980306416號函
    在卷可稽，足見該次「寄存送達」與民事訴訟法第0138條所
    定之要件不符，為不合法，應不生送達之效力（本院原承辦
    股乃誤為付與裁定確定證明書）。故本院司法事務官以聲請
    人以本院97年度聲字0526號命相對人行使權利之裁定未合法
    送達、不能生催告之效力為由，駁回其返還提存物之聲請，
    於法並無違誤。異議人求予廢棄原裁定，非有理由，應不准
    許。
四、本件雖經駁回，惟異議人得聲請本院辦理97年度聲字0526號
    事件之承辦股（地股）重新送達，至送達合法確定後，再聲
    請本院准許返還其於本院95年度存字第0719號提存事件所提
    存之物，併予敘明，請異議人參考辦理。
五、據上論結，本件異議為無理由，依民事訴訟法第0240條之４
    第３項後段，裁定如主文。
中    華    民    國    98    年    8     月    6     日
                  民事庭法      官  林金發
以上正本係照原本作成。
如不服本裁定，應於本裁定送達後10日內向本院提出抗告狀，並
繳納抗告裁判費新臺幣1,000.元，抗告於臺灣高等法院。
中    華    民    國    98    年    8    月     6     日
                        法院書記官  莊國南


司法院資訊處製作；財團法人民間司法改革基金會備份。
